臺灣臺中地方法院臺中簡易庭小額民事判決
111年度中小字第1499號
原      告  鄒李思邁

被      告  易峰田  


            劉泰瑩  


上列當事人間請求損害賠償事件，本院於民國111年9月13日言詞
辯論終結，判決如下：
    主      文
被告應連帶給付原告新臺幣壹萬元，及自民國一百一十一年七月
九日起至清償日止，按週年利率百分之五計算之利息。
原告其餘之訴駁回。
訴訟費用新臺幣壹仟元，由被告連帶負擔新臺幣伍佰伍拾陸元，
餘由原告負擔。
本判決原告勝訴部分得假執行。
    事實及理由
一、原告主張：被告易峰田及劉泰瑩為夫妻，訴外人易哲維（民
    國000年00月生，已歿）、易芷婷（107年4月生，已歿）為
    渠等之子女，共同居住在臺中市○區○○路○段00號3樓之2室（
    下稱被告居所），原告則居住在同址2樓之1室（下稱原告居
    所）。於110年4月18日23時許，因易哲維在被告居所玩火而
    引發火災，火勢迅速蔓延，致原告所有置放在原告居所之衣
    褲、外套、背心、皮鞋、馬靴、電風扇、卡式瓦斯爐、水冷
    氣機、電暖器、吹風機、衣架、工地帽、皮包等物品（以下
    合稱原告物品）燒毀，共計受有財物損失新臺幣（下同）18
    ,000元。被告等2人為易哲維之父母，自應就易哲維之行為
    負連帶賠償責任。爰依法提起本件訴訟等語。並聲明：被告
    應連帶給付原告18,000元，及自起訴狀繕本送達翌日起至清
    償日止，按週年利率百分之5計算之利息。
二、被告則以：被告劉泰瑩過失致死罪嫌部分，業經檢察官為不
    起訴處分，被告就易哲維、易芷婷之死亡結果並無過失，是
    原告不得向被告請求損害賠償。又本件事故當日尚有發生地
    震，是否因此發生火災，尚有疑問。且被告因此事故已深受
    喪子喪女之痛，原告認火災係易哲維所致，顯屬臆測，應另
    向政府機關請求損失補償為是等語，資為抗辯。並聲明：原
    告之訴駁回。 
三、得心證之理由：
　㈠原告主張兩造居所於上開時、地發生火災，致原告物品因而
    燒毀之事實，業據其提出臺中市政府消防局火災證明書、居
    住事實證明書、臺中市政府都市發展局違章建築限期改善（
    自行拆除）通知單、現場照片為憑，並經本院向臺中市政府
    消防局調取火災原因調查鑑定書（下稱鑑定書）核閱無誤，
    且為被告所不爭執，自堪信原告主張之事實為真正。
  ㈡按因故意或過失，不法侵害他人之權利者，負損害賠償責任
    ；不法毀損他人之物者，被害人得請求賠償其物因毀損所減
    少之價額，民法第184條第1項前段、第196條分別定有明文
    。經查，被告劉泰瑩於消防局談話筆錄供稱：「我昨天（即
    110年4月18日）晚上大約20時回到中華路，一直都在1樓，
    大約21時許我有接到王小姐（即證人王以君）的電話請我幫
    小朋友們洗澡，我先生（即被告易峰田）大約在21時左右就
    出門要去參加大甲媽祖繞境，我大約21時許帶小朋友上樓盥
    洗，然後叫他們去房間（臥室B）睡覺，我有在房間等到小
    朋友睡著（大約10至15分鐘），我才下樓出門吃消夜（大約
    10分鐘），吃完回到中華路30號1樓休息（大約5至10分），
    就想上樓看一下小朋友的狀況，上到2樓樓梯間時2樓濃煙已
    經很大，而且臥室B門口及木質裝潢隔間牆面都著火…」、「
    我家哥哥（即易哲維）去年有在3樓廁所前玩過打火機，他
    用打火機點燃毛巾之類的，是我將火勢撲滅的，當時有嚴厲
    的制止他，也有將這件事告知我先生」等語（見本院卷第15
    4至156頁）；被告易峰田於消防局談話筆錄供稱：「約2年
    前當時我兒子（即易哲維）約4歲左右，當時我在臥室休息
    ，外褲就脫放在我床鋪旁，褲子口袋內有放置打火機、手機
    、皮包，因為我兒子比較調皮，會亂翻我的東西，當時我就
    聽到打火機使用轉動一聲的聲音，我就立刻把打火機搶過來
    ，並責罵我兒子危險、讓他去罰站」等語（見本院卷第163
    頁）；證人王以君於消防局談話筆錄證稱：「晚上9點多劉
    小姐（即被告劉泰瑩）有打電話跟我說小朋友洗完澡準備睡
    覺了，我晚上10時12分打電話請我男朋友（即證人邢凱琮）
    去清水區載我，回程的路上被告劉泰瑩打LINE給我，說2樓
    臥室B起火燃燒，小孩子們都在房間裡面…」、「…有聽說易
    哥哥（即易哲維）曾經玩過打火機…」等語（見本院卷第157
    、158頁）；證人邢凱琮於消防局談話筆錄證稱：「1個月前
    劉泰瑩的兒子易哲維跑來我房間，在我房間地上撿到一隻按
    壓式打火機，他有按壓的動作，並且跟我說這打火機沒有火
    了，我就立即搶過來」等語（見本院卷第161頁），足見易
    哲維曾有玩打火機之紀錄，雖經成年人制止，仍時而發生。
    又依鑑定書結論所載：「依據現場燃燒後狀況、火流延燒路
    徑、燒損程度事實、轄區分隊火災出動觀察記錄、監視器錄
    影畫面及關係人訪談筆錄供述內容綜合分析，研判臺中市○
    區○○里○○路○段00號為起火戶，2樓臥室B床鋪南側附近為起
    火處，起火原因無法排除玩火引燃火災之可能性」等語（見
    本院卷第138頁），由此可見，被告劉泰瑩在2樓臥室B床鋪
    起火前，將易哲維及易芷婷安置於內，而本件起火原因經臺
    中市政府消防局現場鑑定，排除可能引發火災之各種原因後
    ，認2樓臥室B床鋪為起火處，且不排除係因玩火引燃火災之
    可能性，可認本件火災係因易哲維在2樓臥室B床鋪引火不慎
    所致，且火勢蔓延後，延燒至原告居所，造成原告物品燒毀
    甚明。又易哲維之過失行為與原告物品受損之結果間，具有
    相當因果關係，就本件損害之發生應負過失賠償責任。
  ㈢被告雖辯稱本件火災並無過失云云，惟按限制行為能力人，
    不法侵害他人之權利者，以行為時有識別能力為限，與其法
    定代理人連帶負損害賠償責任。又按前項情形，法定代理人
    如其監督並未疏懈，或縱加以相當之監督，而仍不免發生損
    害者，不負賠償責任。民法第187條第1項前段、第2項定有
    明文。另法定代理人對無行為能力人或限制行為能力人之侵
    權行為，以負責為原則，免責為例外，故民法第187條第2項
    所定免責要件，應由法定代理人負舉證之責（參見最高法院
    72年度臺上字第953號判決意旨）。經查，易哲維曾有玩打
    火機之行為，被告劉泰瑩趁易哲維及易芷婷於2樓臥室B床鋪
    睡覺之際，自行出門吃宵夜，被告易峰田亦出門在外，已如
    前述，難認被告已盡監督責任，且被告並未舉證證明其監督
    並未疏懈，或縱加以相當之監督，而仍不免發生損害，故不
    得免除其等之連帶損害賠償責任。查易哲維係104年12月生
    ，有鑑定書所附火災案關係人清冊在卷可佐，其於火災發生
    時尚未滿7歲，依法為無行為能力人，而被告易峰田、劉泰
    瑩分別為易哲維之父母，係易哲維之法定代理人，是本諸上
    開說明，被告易峰田及劉泰瑩自應就易哲維之上開侵權行為
    負連帶損害賠償責任。
  ㈣又按當事人已證明受有損害而不能證明其數額或證明顯有重
    大困難者，法院應審酌一切情況，依所得心證定其數額，亦
    為民事訴訟法第222條第2項所明定。依上開所述，原告所有
    物品確因易哲維之過失行為而受有損害，原告雖提出價格賠
    償價位表及照片，主張其受有18,000元之損害，惟並未提出
    購買證明其損害之實際數額，本院審酌原告所提物品之種類
    、數量及火災現場照片顯示之情形，認定原告所受物品損害
    之數額為1萬元。
  ㈤末按給付無確定期限者，債務人於債權人得請求給付時，經
    其催告而未為給付，自受催告時起，負遲延責任。其經債權
    人起訴而送達訴狀，或依督促程序送達支付命令，或為其他
    相類之行為者，與催告有同一之效力；又遲延之債務，以支
    付金錢為標的者，債權人得請求依法定利率計算之遲延利息
    。但約定利率較高者，仍從其約定利率；應付利息之債務，
    其利率未經約定，亦無法律可據者，週年利率為百分之5，
    民法第229條第2項、第233條第1項及第203條分別定有明文
    。本件原告對被告之侵權行為損害賠償債權，核屬無確定期
    限之給付，自應經原告之催告而未為給付，被告始負遲延責
    任。準此，原告請求被告自起訴狀繕本送達之翌日即111年7
    月9日起，按週年利率百分之5計付遲延利息，核無不合。
四、綜上所述，原告依侵權行為之法律關係，訴請被告連帶給付
    1萬元，及自111年7月9日起至清償日止，按週年利率百分之
    5計算之利息，為有理由，應予准許；逾此部分之請求，為
    無理由，應予駁回。
五、本件原告勝訴部分，係適用小額訴訟程序而為被告敗訴之判
    決，依民事訴訟法第436條之20規定，應依職權宣告假執行
    。
六、訴訟費用負擔之依據：民事訴訟法第79條、第85條第2項。
中　　華　　民　　國　　111 　年　　9 　　月　　27　　日
                      臺灣臺中地方法院臺中簡易庭
                                  法　官　吳蕙玟
以上正本係照原本作成。
如不服本判決，應於送達後20日內，以判決違背法令為理由，向
本院提出上訴狀並表明上訴理由（上訴理由應表明一、原判決所
違背之法令及其具體內容；二、依訴訟資料可認為原判決有違背
法令之具體事實），如於本判決宣示後送達前提起上訴者，應於
判決送達後20日內補提上訴理由書（須附繕本）。如委任律師提
起上訴者，應一併繳納上訴審裁判費。
中　　華　　民　　國　　111 　年　　9 　　月　　27　　日
                                  書記官　楊思賢